臺灣雲林地方法院刑事裁定
111年度聲字第231號
聲明異議人  
即  受刑人  黃士嘉



上列聲明異議人即受刑人因過失傷害案件，對於臺灣臺北地方檢
察署檢察官之執行指揮（108 年執助弗字第1356號執行指揮書）
聲明異議，本院裁定如下：
    主  文
聲明異議駁回。
    理  由
一、聲請意旨略以：聲明異議人即受刑人黃士嘉前因公共危險案
    件，經本院以108 年度交訴字第12號判決判處拘役50日，並
    於108 年7 月15日確定，嗣由臺灣雲林地方檢察署（下稱雲
    林地檢署）囑託臺灣臺北地方檢察署（下稱臺北地檢署）代
    為執行（指揮書案號：臺北地檢署108 年執助弗字第1356號
    ）；受刑人另因違反毒品危害防制條例等案件，經法院判決
    確定後，再以裁定定應執行有期徒刑4 年，並於108 年2 月
    21日確定（指揮書案號：臺北地檢署108 年度觀執更弗字第
    10號），而該定刑裁定中之單一違反毒品危害防制條例案件
    ，係遭最高法院判處有期徒刑3 年6 月確定，顯已符合刑法
    第51條第9 款免除拘役執行之規定。此外，按臺北地檢署發
    文字號為北檢邦弗110 執聲他1419字第1109064549號之內容
    ，該案情節與受刑人之情況相同，也已裁定免除拘役之執行
    ，故臺灣雲林地方檢察署檢察官對受刑人所提出免除拘役執
    行之聲請，認定不符合數罪併罰之要件而駁回其聲請，此一
    執行之指揮已有不當，爰依法聲明異議等語。 
二、程序部分
㈠、按司法實務運作上，就所受理當事人或其相關人員的請求、
　　聲明、聲請、上訴或抗告案，概不受其所用詞文拘束，亦即
　　應尋繹其意涵，探求真意，而後依法律規定適切處理（最高
　　法院111 年度台抗字第173 號裁定意旨參照）。又再議制度
　　係針對檢察官所為之不起訴處分、緩起訴處分或撤銷緩起訴
　　處分等所設之救濟程序，至於就檢察官為執行確定判決之相
　　關指揮，依刑事訴訟法第484 條規定，應循聲明異議程序進
　　行救濟。經查：
　⒈受刑人對雲林地檢署囑託臺北地檢署執行其遭法院判決確定
　　之拘役刑一節，雖提出「刑事再議狀」，惟探其原意，既係
    針對檢察官執行本院108 年度交訴字第12號確定判決所處之
    50日拘役刑之指揮有所不服，核其真意，應係就檢察官此一
    刑之指揮執行聲明異議。
　⒉受刑人雖於上開書狀中陳明，係就雲林地檢署111 年3 月2
　　日雲檢原嚴111 執聲他69字第1119005917號函聲明異議，惟
    聲明異議之適格客體為「檢察官執行之指揮」，而本件雲林
    地檢署囑託臺北地檢署代為執行本院上開確定判決所處50日
    拘役刑，經臺北地檢署核發108 年執助弗字第1356號執行指
    揮書（下稱本件執行指揮書）予以執行，此即為檢察官執行
    刑之指揮，核屬聲明異議之適格客體。至於雲林地檢署111 
    年3 月2 日雲檢原嚴111 執聲他69字第1119005917號函，僅
    係該署向受刑人說明其遭本院判處拘役50日確定之過失傷害
    案件，與另案由最高法院判處有期徒刑3 年6 月確定之毒品
    案件，該二案與數罪併罰之規定不符，無刑法第51條第9 款
    規定之適用，不得免除該50日拘役刑之執行之函文，是該份
    函文對受刑人上開拘役刑之執行，並未超越或限縮本件執行
    指揮書之內容而創設新的法律關係，難認係檢察官執行之指
    揮，自不得對之聲明異議。然依上說明，受刑人之本意無非
    係請求就檢察官執行本院上開確定判決所處50日拘役刑之指
    揮進行審查，應認其係針對本件執行指揮書為異議之聲明，
    合先敘明。
㈡、按受刑人或其法定代理人或配偶以檢察官執行之指揮為不當
    者，得向諭知該裁判之法院聲明異議，刑事訴訟法第484 條
    定有明文。該條所稱「諭知該裁判之法院」，乃指對被告之
    有罪判決，於主文內實際宣示其主刑、從刑之裁判而言（最
　　高法院79年度台聲字第19號判決意旨參照）。經查，本件受
　　刑人所犯過失傷害案件，經本院於108 年度交訴字第12號判
　　決之主文內宣示主刑為拘役50日，揆諸前開說明，本院既為
　　「諭知該裁判之法院」，對本件聲明異議之案件自有管轄權
　　，應為實質審查。　
三、本院之判斷
㈠、按刑法第51條之數罪併罰，應以合於同法第50條之規定為前
    提，而第50條之併合處罰，則以裁判確定前犯數罪為條件，
    若於一罪之裁判確定後又犯他罪者，自應於他罪之科刑裁判
    確定後，與前罪應執行之刑併予執行，不得適用刑法第51條
    所列各款，定其應執行之刑。又按被告一再犯罪，經受諸多
    科刑判決確定之情形，上開所謂裁判確定，乃指首先確定之
    科刑判決而言；亦即以該首先判刑確定之日作為基準，在該
    日期之前所犯各罪，應依刑法第51條各款規定，定其應執行
    之刑；在該日期之後所犯者，則無與之前所犯者合併定執行
    刑之餘地。惟在該日期之後所犯之罪，倘另符合數罪併罰者
    ，仍得依前述法則處理，數罪併罰既有上揭基準可循，自無
    許法院任擇其中最為有利或不利於被告之數罪，合併定其應
    執行刑之理；否則，仍有適用法則不當之違背法令（最高法
    院106 年度台抗字第304 號、103 年度台抗第721 號裁定
　　意旨參照）。是現行刑法第51條第9 款之規定，係指受刑人
    於裁判確定前犯數罪，經分別宣告有期徒刑及拘役，而合於
    同法第50條併合處罰之規定，且所定之執行刑有3 年以上有
    期徒刑及拘役時，始有不執行拘役之可言。如係各別犯罪，
    應接續執行而無定應執行刑之情形（如裁判確定後再犯罪）
    ，縱所執行之刑期已超過3 年有期徒刑，且有拘役，仍無刑
　　法第51條第9 款規定之適用。
㈡、受刑人前因違反毒品危害防制條例案件，經臺灣高等法院以1
    06 年度上訴字第485 號判決判處有期徒刑3 年6 月，經上
    訴後，由最高法院於106 年8 月17日以106 年度台上字第25
    15號判決駁回上訴，並於是日確定（下稱甲案）；而受刑人
    另於106 年9月7 日，因過失傷害人，經本院以108 年度交
    訴字第12號判決判處拘役50日，並於108 年7 月15日確定（
    下稱乙案）等情，有上開案件之判決書及臺灣高等法院被告
    前案紀錄表存卷可參，此部分事實，已屬明確。上開乙案
　　之犯罪時間為106 年9 月7 日，時序上晚於甲案之判決確定
　　日即106 年8 月17日，並不符合「裁判確定前犯數罪」之合
　　併定刑要件，應予接續執行，依上說明，縱使甲案所應執行
    之刑期為3 年6 月有期徒刑，乙案所應執行之刑期為拘役50
    日，亦不得適用刑法第51條第9 款之規定而免除拘役之執行
　　。是臺北地檢署受雲林地檢署之囑託，核發本件執行指揮書
    以執行乙案確定判決所宣告之50日拘役刑，此一刑之指揮執
    行作為，並無何不當之處。 
㈢、至於受刑人所為甲案，之後雖與其所犯之另案2 度定應執行
    刑，各定應執行刑之裁定則分別於108 年2 月21日（最高法
    院108 年度台抗字第211 號裁定）、108 年8 月23日（臺灣
    苗栗地方法院108 年度聲字第494 號裁定）確定，此有被告
    之臺灣高等法院前案紀錄表可證。上開定應執行刑裁定之確
    定日期固皆晚於乙案之犯罪時間，然此仍無解於甲案之判決
    確定日早於乙案之犯罪時間，甲、乙二案並不符併合處罰之
    「裁判確定前犯數罪」之前提要件，而不得合併定應執行刑
    之情況。是受刑人陳稱，甲案經法院判決確定後，再與另案
    以裁定定應執行有期徒刑4 年，並於108 年2 月21日確定，
    而甲案係遭最高法院判處有期徒刑3 年6 月確定，顯已符合
    刑法第51條第9 款免除拘役執行之規定云云，顯係對併合處
    罰規定之要件有所誤解。
㈣、受刑人另稱，臺北地檢署發文字號為北檢邦弗110 執聲他141
    9字第1109064549號之內容，與受刑人之情況相同，亦已裁
    定免除拘役之執行，可證本件檢察官指揮執行有不當之處云
    云。惟查，本院已具體敘明乙案為何不符合與甲案合併定刑
    之要件，而不得免除其拘役刑執行之理由如前，受刑人此部
    分主張，核與甲案及乙案是否該當合併定刑要件之判斷無涉
    ，自不得任意比附援引，逕謂檢察官執行乙案拘役刑之指揮
    為不當，一併說明。
㈤、綜上，本件受刑人雖主張，檢察官核發本件執行指揮書以執
    行乙案之拘役刑，而未依刑法第51條第9 款之規定不予執行
    ，此一執行之指揮已有不當云云，然檢察官為執行乙案之拘
    役刑，據以核發本件執行指揮書之行為，並無何不當之處，
    是受刑人之主張自無理由，應予駁回。
四、依刑事訴訟法第486 條，裁定如主文。
中　　華　　民　　國　　111 　年　　3 　　月　　23　　日
                  刑事第八庭    法  官  陳育良
以上正本證明與原本無異。
如不服本裁定，應於裁定送達後5 日內向本院提出抗告狀（須附繕本）。　　　　　　　　　　　
                                書記官  王姵珺
中　　華　　民　　國　　111 　年　　3 　　月　　25　　日